臺灣板橋地方法院刑事判決　　　　　　100年度簡上字第424號
上　訴　人
即　被　告　陳聿哲
上列上訴人即被告因詐欺案件，不服本院100 年度簡字第2550號
，中華民國100 年4 月18日所為之第一審簡易判決（聲請簡易判
決處刑案號：100 年度偵字第4204、7586號）提起上訴，本院管
轄第二審之合議庭判決如下：
    主  文
上訴駁回。
    事實及理由
一、本案經本院審理結果，認原審以上訴人即被告陳聿哲所為係
    犯刑法第30條第1 項前段、第339 條第1 項之幫助詐欺取財
    罪，依刑事訴訟法第449 條第1 項前段、第3 項、第454 條
    第2 項，刑法第339 條第1 項、第30條第1 項前段、第2 項
    、第55條、第41條第1 項前段，刑法施行法第1 條之1 第1
    項、第2 項前段等規定，並審酌被告提供其所有金融帳戶之
    提款卡及提款密碼供他人詐欺取財，助長詐騙財產犯罪之風
    氣，且因其提供個人金融帳戶，致使執法人員難以追查該詐
    騙集團成員之真實身分，增加被害人尋求救濟之困難，並擾
    亂金融交易往來秩序，危害社會正常交易安全，兼衡被告之
    素行、智識程度、犯罪之動機、手段、交付金融帳戶之數量
    、犯罪後否認犯行之態度、被害人及告訴人分別損失之金額
    等一切情狀，量處有期徒刑3 月，並諭知易科罰金之折算標
    準，其認事用法均無違誤，量刑亦屬妥適，應予維持，除附
    表編號三匯款時間欄所載被害人王玉琳匯款新臺幣2 萬9999
    元之時間應更正為民國99年11月17日上午0 時13分許外，併
    引用第一審刑事簡易判決書記載之事實、理由及證據（如附
    件）。
二、被告上訴否認犯行，辯稱：伊係因應徵八大行業工作，對方
    表示要提供金融帳戶之提款卡及提款密碼進行聯合徵信，並
    確認帳戶可以流通使用，伊以為八大行業的應徵方式比較特
    別，才會將中國信託商業銀行中和分行帳號000-0000000000
    00號帳戶及玉山帳戶南勢角分行帳號000-0000000000000 號
    帳戶（下稱「上開2 帳戶」）之提款卡、提款密碼均交付對
    方，並無幫助他人犯罪之意云云。惟查：被告所辯因應徵工
    作而交付上開2 帳戶之情節，與一般正常之應徵工作程序迥
    異，已難遽信，業經原審判決析述甚詳（見附件原審刑事簡
    易判決書第2 頁第11行至第3 頁第7 行）。又縱認被告上開
    所辯屬實，然金融帳戶為個人之理財工具，而政府開放金融
    業申請設立後，金融機構大量增加，一般民眾皆可以存入最
    低開戶金額之方式自由申請開設金融帳戶，並無任何特殊之
    限制，因此一般人申請存款帳戶極為容易而便利，且得同時
    在不同金融機構申請多數存款帳戶使用，並無使用他人帳戶
    之必要，此為一般日常生活所熟知之常識，故除非有特殊或
    違法之目的，並藉此躲避警方追緝，一般正常使用之存款帳
    戶，並無向他人借用、承租或購買帳戶存簿及提款卡之必要
    。又金融帳戶係個人資金流通之交易工具，事關帳戶申請人
    個人之財產權益，進出款項亦將影響其個人社會信用評價；
    而金融帳戶與提款卡、密碼結合，尤具專有性，若落入不明
    人士，更極易被利用為取贓之犯罪工具，是以金融帳戶具有
    強烈之屬人性及隱私性，應以本人使用為原則，衡諸常理，
    若非與本人有密切關係或特殊信賴關係，實無任意供他人使
    用之理，縱有交付個人帳戶供他人使用之特殊情形，亦必會
    先行瞭解他人使用帳戶之目的始行提供，並儘速要求返還。
    再詐騙集團經常利用大量取得之他人金融帳戶，以隱匿其財
    產犯罪之不法行徑，規避執法人員之查緝，並掩飾、確保因
    自己犯罪所得之財物，類此在社會上層出不窮之案件，亦經
    坊間書報雜誌、影音媒體多所報導及再三披露而為眾所周知
    之情事，是以避免此等專屬性甚高之金融物件被不明人士利
    用為犯罪工具，亦為一般生活所應有之認識。經查，被告交
    付上開2 帳戶資料時年約24歲，曾從事便利商店店員、服志
    願役等工作，並有應徵工作之經驗之事實，業據其於本院審
    理時供明在卷（見本院100 年7 月7 日審判筆錄第6 頁），
    足見被告並非年幼無知或與世隔絕而無常識之人，對上情自
    不得諉為不知。被告亦曾於偵查中陳稱：伊把上開2 帳戶資
    料交給對方後，心中有很多疑問等語（見100 年度偵字第42
    04號偵查卷宗第37頁），復於本院審理時自承：從來沒有過
    工作的公司要伊提出金融帳戶提款卡及提款密碼等語（見本
    院100 年7 月7 日審判筆錄第6 頁）。惟被告竟仍將其所有
    具私密性、專屬性之上開2 帳戶提款卡及提款密碼提供不明
    人士，而容任他人對外得以上開2 帳戶之名義無條件加以使
    用，足認被告在主觀上已預見提供帳戶之行為可能幫助他人
    犯詐欺取財罪，亦不違反其本意而執意為之，惟尚無證據證
    明被告係以詐欺取財之犯意參與詐欺取財犯罪，應認被告有
    幫助詐欺取財之不確定故意。至被告所提出之行動電話通聯
    明細3 紙，至多僅能證明被告確實有與對方聯絡，但雙方在
    電話中對話之內容究係應徵工作或係收購帳戶，並無法由通
    聯明細中獲得證明，尚不足以作為被告有利之認定。又被告
    雖聲請調取自動櫃員機監視錄影以查明詐欺集團成員云云，
    然被告所辯因應徵工作而交付上開2 帳戶之提款卡及提款密
    碼等節，顯有違常，要無可採，已如前述，其交付上開2 帳
    戶之提款卡及提款密碼之舉，已足認定被告確有幫助詐欺取
    財之犯意。又使用被告帳戶提款卡領取款項之人為何，僅關
    乎該人是否屬詐騙集團成員、是否涉犯詐欺犯行，與被告本
    件幫助詐欺取財犯行無關，況此等詐騙集團犯罪，多屬分工
    性質，收集金融帳戶提款卡及提款密碼者與領取詐欺所得款
    項之人未必同屬一人，收集金融帳戶者再輾轉交與他人用以
    詐欺取財者亦所在多有，故被告聲請調取自動櫃員機監視錄
    影仍無卸被告犯行，自無調查之必要，併此敘明。準此，被
    告上開所辯均非可採，其上訴為無理由，應予駁回。
據上論斷，應依刑事訴訟法第455 條之1 第1 項、第3 項、第36
4 條、第368 條，判決如主文。
本案經檢察官黃明絹到庭執行職務。
中    華    民    國    100   年    7     月    19    日
                  刑事第八庭審判長法  官  陳鴻清
                                  法  官  劉安榕
                                  法  官  賴彥魁
以上正本證明與原本無異。
本件不得上訴。
                                  書記官  楊文祥
中    華    民    國    100   年    7     月    19    日